【裁判字號】    92,毒抗,114
【裁判日期】    920312
【裁判案由】    毒品危害防制條例
【裁判全文】
臺灣高等法院刑事裁定                            九十二年度毒抗字第一一四號
    抗  告  人
    即受處分人  甲○○
右抗告人因違反毒品危害防制條例案件，不服臺灣臺北地方法院九十二年一月二十七
日第一審裁定（九十一年毒聲字第一四三○號），提起抗告，本院裁定如左：
    主  文
抗告駁回。
    理  由
一、檢察官聲請意旨略以：被告甲○○前因施用第二級毒品安非他命案件，經臺灣臺
    北地方法院八十八年度毒聲字第三九五號及臺灣士林地方法院八十九年度毒聲字
    第五一七號，先後二次裁定送觀察、勒戒後，均無繼續施用毒品之傾向，分別經
    檢察官為不起訴處分確定。詎被告仍不知悔改，復於民國九十一年一月二日下午
    四時三十分許往前回溯九十六小時內某日時，在不詳地點，施用第二級毒品安非
    他命，嗣於九十一年一月二日，經臺北市政府警察局中正第一分局通知採驗尿液
    而查獲，被告三犯毒品危害防制條例第十條之罪，依毒品危害防制條例第二十條
    第三項但書之規定，聲請裁定令被告入戒治處所施以強制戒治等語。
二、原裁定略以：訊據被告矢口否認施用毒品，惟查，扣案之尿液，經送法務部調查
    局依人類遺傳因子粒腺體ＤＮＡ式序列鑑定法鑑定，尿液粒腺體ＤＮＡ序列與被
    告口腔黏膜細胞相對應粒腺體ＤＮＡ序列均相同，因此認為該尿液排放者與被告
    二者間有可能（百分之九十以上）為同一人或同母系親屬，此有該局九十二年一
    月二十一日調科肆字第○九一○○八二九七五○號鑑定通知書及鑑定紀錄表在卷
    可參，足證本案採集之尿液確為被告所排放。而前開尿液，經送臺灣尖端先進生
    技醫藥股份有限公司濫用藥物檢驗中心以酵素免疫分析法及氣相層析質譜儀法檢
    驗之結果，有甲基安非他命陽性反應，此有該公司之濫用藥物檢驗報告、列管毒
    品人口尿液檢體採集送驗紀錄表各一紙在卷可稽。按甲基安非他命經口服投與後
    約百分之七十於二十四小時內自尿中排出，約百分之九十於九十六小時內自尿中
    排出，惟由於目前國內尿液中甲基安非他命之檢驗僅為鑑定是否呈陽性反應，尚
    未定其含量，且甲基安非他命之成分檢出與其投與方式、投與量、個人體質、採
    尿時間與檢測儀器之精密度等多因素有關，因此僅憑尿液中呈安非他命陽性反應
    ，並無法確實推算吸食時間距採集時間之長短，但最長可能不會超過四日，此經
    行政院衛生署藥物食品檢驗局八十一年二月八日（八一）藥檢壹字第○○一一五
    六號函示明確，是被告所辯屬事後卸責之詞，不足採信。被告應有於右揭採取尿
    液前回溯九十六小時內某時吸用安非他命。又被告前因施用毒品案件，二次經送
    觀察、勒戒，均無繼續施用毒品之傾向，而分別裁定不起訴處分確定在案，有其
    前科紀錄在卷可佐，是被告於不起訴處分後五年內三犯施用毒品罪之犯行堪以認
    定。應依毒品危害防制條例第二十條第三項但書之規定，裁定被告令入戒治處所
    施以強制戒治一年。
三、本院審核有關卷證，認原裁定並無不當。抗告意旨略以：伊雖領有殘障手冊，但
    仍力爭上游，任職台北市東門國小校工，以維家計，斷無因吸毒自毀前程之理；
    且伊於九十一年二月起至十一月止，經市警局第一分局不定期採尿，均無安非他
    命陽性反應，市立中興醫院採尿檢驗，亦無安非他命陽性反應，足證其確無繼續
    施用之傾向；又伊於九十年十二月二十九日至九十一年一月一日期間內，因感冒
    服用成藥，恐有假陽性反應，願接受測謊，還明事實云云。
四、經查，被告自九十一年二月起至十一月止，經市警局第一分局不定期採尿，雖均
    無安非他命陽性反應，然仍無法憑此事後之證據，推斷被告於九十一年一月二日
    前無吸食安非他命之事實。又被告所提市立中興醫院採尿檢驗之診斷證明書，乃
    被告於九十一年十一月十五日應診時所作之檢驗，與本案之九十一年一月二日下
    午四時三十分許往前回溯九十六小時內某日時，已相距十餘月，已不能資為有利
    被告之認定。被告雖一再指其曾服用感冒成藥，然姑不論其並未提出該等藥物以
    實其說，且查某些成藥（如減肥藥、感冒藥劑等）中之成分，與安非他命有類似
    之作用，服用後雖可能產生與安非他命之交叉反應，使尿液測試呈現偽陽性，然
    如以氣相層析質譜儀作藥物及其代謝產物之定性及定量分析，幾乎不會有偽陽性
    反應產生。此有行政院國軍退除役官兵輔導委員會臺北榮民總醫院八十三年四月
    七日（）北總內字第○三○五九號函釋可參。因本件尿液既經氣相層析質譜儀
    法檢驗，已如前述，則被告三犯施用毒品行為，實已明灼，被告另請求測謊鑑定
    ，本院認無必要，併以指明。綜上，本件抗告為無理由，應予駁回。
五、據上論斷，依刑事訴訟法第四百十二條，裁定如主文。
中      華      民      國    九十二    年      三      月    十二      日
                            臺灣高等法院刑事第五庭
                                審判長法  官  曾  德  水
                                      法  官  蘇  素  娥
                                      法  官  楊  貴  雄
右正本證明與原本無異。
不得再抗告。
                                      書記官  林  淑  貞
中      華      民      國    九十二    年      三      月    十二      日


司法院資訊處製作；財團法人民間司法改革基金會備份。
